【裁判字號】    97,勞訴,6
【裁判日期】    970930
【裁判案由】    給付工資等
【裁判全文】
臺灣新竹地方法院民事判決               97年度勞訴字第6號
原      告  甲○○
            乙○○
前列二人共同
訴訟代理人  王志陽 律師
被      告  丙○○○○○○
上列當事人間給付工資等事件，本院於民國97年9月16日言詞辯
論終結，判決如下：
    主      文
被告應給付原告甲○○新台幣肆拾肆萬伍仟伍佰參拾柒元，及自
民國九十七年六月十三日起至清償日止，按年息百分之五計算之
利息。
被告應給付原告乙○○新台幣玖萬捌仟伍佰貳拾貳元，及自民國
九十七年六月十三日起至清償日止，按年息百分之五計算之利息
。
訴訟費用由被告負擔。
本判決第一項於原告甲○○以新臺幣壹拾伍萬元供擔保後得假執
行。
本判決第二項於原告乙○○以新臺幣參萬參仟元供擔保後得假執
行。
    事實及理由
甲、程序方面
    本件被告經合法通知，未於言詞辯論期日到場，核無民事訴
    訟法第386條各款所列情形，爰依原告聲請，由其一造辯論
    而為判決。
乙、實體方面
一、原告主張：
（一）緣原告甲○○、乙○○及訴外人鍾履真等3人於民國（下
      同）95年6月29日至7月25日間受僱於被告陳鈞瑞經營之源
      春工程行並前往台北縣新莊地區工作，工資每人每日新台
      幣（下同）1,600元，3人工作天數共48.5日，工資合計應
      為77,600元，惟被告於給付工資時，向原告等表示每人必
      須扣取百分之6之投保費用，即每人扣取1,552元，3人合
      計4,656元。嗣原告等復於95年8月1日至11月17日間受僱
      被告工作，工資每人每日2,000元，3人工作天數共185.5
      日，工資合計應為371,000元，惟被告總共除給付80,000
      元工資外，尚有工資291,000元未付，且其每次發放工資
      予原告時，必先扣取其中百分之6之投保費用。迨至原告
      甲○○於95年10月26日工作時，因油壓機後方推進器焊接
      處爆裂鋼管彈出，打斷左脛骨受傷住院，始知被告根本未
      為原告等投保。又被告僱用原告等期間，現場臨時急用工
      具及零件之購買，甚至上工出勤中餐，均由原告等先行支
      出，然被告除拒不給付前述積欠工資及代墊費用外，對於
      原告甲○○受傷住院期間之醫療費用、看護費用等，均完
      全置之不理，期間經原告等向主管機關申請勞資爭議調解
      ，被告亦避不見面。
（二）原告甲○○請求部分：
  １、積欠及應返還工資
    (1)如上所述，被告尚欠原告甲○○工資97000元未付【
      371,000－80,000÷3＝97,000】。
    (2)如上所述，被告扣取原告甲○○工資1,552元為投保費用
      ，惟實際上並未為原告投保，自應返還原告。
  ２、墊付款：
    (1)如上所述，原告甲○○為被告墊付購買工具及零件費用計
      2,110元。
    (2)如上所述，原告甲○○為被告墊付購買出勤中餐費用計
      10325元（206.5日×50元＝10,325元）。
  ３、醫療費用：
      按勞工因遭遇職業災害而致死亡、殘廢、傷害或疾病時，
      僱主應補償其必需之醫療費用，勞動基準法第59條第1款
      定有明文。如上所述，原告甲○○於95年10月26日受僱被
      告工作時，因油壓機後方推進器焊接處爆裂鋼管彈出，致
      左脛骨開放性骨折住院治療及出院後復健費用計2,386元
      ，原告自得請求賠償。
  ４、看護用費：
      原告甲○○因本件工傷意外致受有左脛骨開放性骨折之傷
      害，住院期間須他人24小時照顧，因而看護費用之支出，
      自係屬增加生活上之需要無疑。茲以財團法人長庚紀念醫
      院所訂服務人員服務時間24小時，每班2100元之收費標準
      ，計算原告自95年10月26日起至95年11月3日止住院期間
      所需之看護費用為18,900元（2,100×9＝18,900），原告
      並得請求被告給付。
  ５、工作損失：
      按勞工在醫療中不能工作時，僱主應按其原領工資數額予
      以補償，勞動基準法第59條第2款定有明文。如上所述，
      原告甲○○自95年10月26日因骨折住院治療，同年11月3
      日出院，至96年1月23日復健期間無法正常工作，以上合
      計90日，依原告原領工資數額每日2,000元計算，合計
      180,000元，依法自得請求被告補償。
  ６、精神慰撫金：
      按因故意或過失，不法侵害他人之權利者，負損害賠償責
      任；違反保護他人之法律，致生損害於他人者，負損害賠
      償責任，民法第184條前段、第2項分別定有明文。再按不
      法他人之身體或健康者，對於被害人因此喪失或減少勞動
      能力或增加生活上之需要時，負損害賠償責任。又不法侵
      害他人之身體、健康、名譽、自由、信用、隱私、貞操，
      或不法侵害其他人格法益而情節重大者，被害人雖非財產
      上之損害，亦得請求賠償相當之金額。民法第193條第1項
      、第195條第1項分別亦有明文。又雇主有防止機械、器具
      、設備等引起危害之義務，勞工安全衛生法第5條第1項第
      1款規定參照。查本件原告受僱於被告之工作場所，有設
      置油壓機等設備，依上開說明，雇主即被告自有防止該機
      械設備引起危害之義務，然因被告疏於注意檢查、保養該
      機械設備，即將之供原告等勞工使用，以致原告甲○○於
      工作時遭油壓機後方推進器焊接處爆裂鋼管彈出，打斷左
      脛骨受傷，已如前述，而勞工安全衛生法之立法目的係為
      防止職業災害及保障勞工安全與健康，自屬保護他人之法
      律，被告違反保護他人之法律，造成原告左脛骨開放性骨
      折之傷害，足見原告所受之傷害與文告違反保護他人法律
      之行為間有相當因果關係，被告自應依民法第184條規定
      負侵權行為損害賠償責任，爰就此部分請求100,000元之
      精神慰撫金。
  ７、勞保給付之賠償：
      按職業傷害補償費及職業病補償費，均按被保險人平均月
      投保薪資百分之七十發給，每半個月給付一次；投保單位
      不依本條例之規定辦理保險手續者，按自僱用之日起，至
      參加保險之日止應負擔之保險費金額，應以二倍罰鍰。勞
      工因此所受之損失，並應由投保單位依本例規定之給付標
      準賠償之，勞工保險條例第36條前段、第72條1項後段分
      別定有明文。茲依96年7月1日修正公布前之勞工保險每月
      最低投保薪資15,840元之百分之70計算，乘以3個月即上
      述90日，總計之金額即33,264元，亦應由被告賠償。
  ８、以上金額合計為445,537元。
（三）原告乙○○請求部分：
  １、積欠及應返還工資
    (1)如上所述，被告尚欠原告乙○○工資97000元未付【
      371,000－80,000÷3＝97,000】。
    (2)如上所述，被告扣取原告甲○○工資1,552元為投保費用
      ，惟實際上並未為原告投保，自應返還原告。
  ２、以上金額合計98,552元。
（四）為此聲明：
  １、被告應給付原告甲○○44萬5,537元及自起訴狀繕本送達
      翌日起至清償日止，按年息百分之5計算之利息。
  ２、被告應給付原告乙○○9萬8,522元及自起訴狀繕本送達翌
      日起至清償日止，按年息百分之5計算之利息。
  ３、願供擔保，請准宣告假執行。
二、被告未於言詞辯論期日到場，亦未提出準備書狀作何聲明或
    陳述。
三、原告主張之上揭事實，業據其提出與所述相符之診斷書、勞
    資爭議調解記錄、估價單、收據、出貨單、醫療費用收據、
    郵政存簿儲金簿等件為證，並經本院依職權查明原告甲○○
    、乙○○於95年6月26日自良茂工程行退保日起至96年9月，
    其間確無投保記錄，有勞保局電子閘門查詢作業資料在卷可
    按。而被告受合法通知，於言詞辯論期日均未到場爭執，復
    均未提出書狀以供本院斟酌，自堪信原告之主張為真實。
四、從而，原告甲○○請求積欠之工資97,000元【371,000－
    80,000÷3＝97,000】及被告擅自扣取之投保費用1,552元及
    其為被告墊付購買工具及零件費用計2,110元、購買出勤中
    餐費用10,325元（206.5日×50元＝10,325元），合計
    110,987元；另原告乙○○請求積欠工資97,000元【371,000
    －80,000÷3＝97,000】及被告擅自扣款之投保費用1,552元
    ，合計98,552元，為有理由，應予准許。
五、次按勞工因遭遇職業災害而致死亡、殘廢、傷害或疾病時，
    僱主應補償其必需之醫療費用，勞動基準法第59條第1款定
    有明文。又雇主有防止機械、器具、設備等引起危害之義務
    ，勞工安全衛生法第5條第1項第1款亦有規定。而前條規定
    ，係以防止職業災害，保障勞工安全為目的，為保護他人之
    法律。被告既疏於提供安全設備，因而致原告甲○○於操作
    機械時受有傷害，顯係違反保護他人之法律而侵害原告之身
    體，自應依民法第184條第2項負侵權行為賠償責任。
六、再按，不法侵害他人之身體或健康者，對於被害人因此喪失
    或減少勞動能力或增加生活上之需要時，應負損害賠償責任
    ；不法侵害他人之身體、健康、名譽、自由、信用、隱私、
    貞操，或不法侵害其他人格法益而情節重大者，被害人雖非
    財產上之損害，亦得請求賠償相當之金額。其名譽被侵害者
    ，並得請求回復名譽之適當處分，民法第193條第1項、第
    195條第1項分別定有明文。茲就原告甲○○因傷所致各項請
    求審酌如下：
（一）醫療費用：
      原告主張其於95年10月26日受僱被告工作時，因油壓機後
      方推進器焊接處爆裂鋼管彈出，致左脛骨開放性骨折住院
      治療及出院後復健，計支出醫療費用計2,386元，業據提
      出診斷證明書、醫藥費用收據為證，核無不符，應予准許
      。
（二）看護用費：
      原告甲○○因本件工傷意外致受有左脛骨開放性骨折之傷
      害，住院期間須他人24小時照顧，應比照一般看護情形，
      認原告受有相當看護費之損害，依每日看護費用2100元，
      原告請求住院期間9日所需之看護費用18,900元（2,100
      ×9＝18,900）等情。按親屬間之看護，縱因出於親情而
      未支付該費用，然其所付出之勞力，顯非不能以金錢為評
      價，此種基於身分關係之恩惠，自不能加惠於加害人，而
      應比照一般看護情形，認被害人受有相當看護費之損害，
      命加害人賠償，始符民法第193條第1項所定「增加生活上
      需要」之意旨，最高法院89年度台上字第1749號判決意旨
      參照。經查，原告因上開傷害自95年10月26日起入院治療
      迄同年11月3日出院，有行政院衛生署宜蘭醫院診斷證明
      書附卷可稽，原告主張以財團法人長庚紀念醫院所訂服務
      人員服務時間24小時，每班2,100元之收費標準計算看護
      費用，有該院病患及服務人員酬勞及工作說明1紙在卷可
      按，尚稱合理，是原告請求看護費用18,900元（2,100 ×
      9＝18,900），為有理由，應予准許。
（三）工作損失：
      原告甲○○主張其自95年10月26日因骨折住院治療，同年
      11月3日出院，至96年1月23日復健期間無法正常工作，合
      計90日以每日2,000元計算，原告無法工作之損失為
      180,000元等語。查原告於95年10月26日至國立陽明大學
      附設醫院急診，自述被油壓機彈到左小腿，檢查後發現為
      左脛骨開放性骨折，95年10月26日以手術清創、骨折復位
      、鋼釘內固定。於95年11月3日傷口穩定出院，95年11月8
      日於骨科門診追蹤，傷口穩定拆線。之後即無回診，不知
      復原情形。以一般情形，住院期間確實活動不便，需他人
      協助照顧，骨折癒合約需三個月，骨折癒合之初可一般日
      常活動，應可於半年時間開始負重、大動作工作等情，有
      該院97年6月30日97陽大附醫歷字0970003997號函及回覆
      單附卷可稽，而原告事故發生前每日薪資為2,000元，是
      原告請求90日合計180,000元之工作損失，為有理由。
（四）精神慰撫金：
      原告因系爭事故致左脛骨開放性骨折住院9日，其精神上
      自受有痛苦，爰審酌原告之身分、地位、所受痛苦及受傷
      程度，認原告請求慰撫金10萬元尚屬適當。
（五）勞保給付之賠償：
      按職業傷害補償費及職業病補償費，均按被保險人平均月
      投保薪資百分之七十發給，每半個月給付一次；投保單位
      不依本條例之規定辦理保險手續者，按自僱用之日起，至
      參加保險之日止應負擔之保險費金額，應以二倍罰鍰。勞
      工因此所受之損失，並應由投保單位依本例規定之給付標
      準賠償之，勞工保險條例第36條前段、第72條1項後段分
      別定有明文。是原告主張依96年7月1日修正公布前之勞工
      保險每月最低投保薪資15,840元之百分之70計算，乘以3
      個月即上述90日合計33,264元（15,840×0.7×3＝33,264
      ），應由被告賠償，亦無不合。
七、從而，原告甲○○請求被告給付積欠工資、扣款費用、墊付
    工具及零件費用、中餐費用共110,987元，醫療費用2,386元
    、看護費用18,900元、工作損失180,000元、精神慰撫金
    100,000元、勞保給付賠償金33,264元，合計445,537元；原
    告乙○○請求被告給付積欠工資及扣款費用合計98,552元，
    及均自起訴狀繕本送達被告翌日即97年6月13日起至清償日
    止，按年息百分之5計算之利息，自屬有據，應予准許。
八、原告甲○○、乙○○均陳明願供擔保請求宣告假執行，經核
    並無不合，爰分別酌定相當之擔保金額准許之。
九、訴訟費用負擔之依據：民事訴訟法第385條第1項前段、第78
    條、第390條第2項，判決如主文。
中    華    民    國    97    年    9    月    30     日
                  民事第二庭    法  官  楊明箴
以上正本係照原本作成。
如對本判決上訴，須於判決送達後20日內向本院提出上訴狀。
中    華    民    國    97    年    9    月    30     日
                                書記官  龔紀亞


司法院資訊處製作；財團法人民間司法改革基金會備份。
